臺灣高等法院刑事判決　　　　　　　　95年度上訴字第4262號
上　訴　人　臺灣士林地方法院檢察署檢察官
被　　　告　遠瞻生物科技股份有限公司
兼上代表人　甲○○
共　　　同
選任辯護人　楊俊雄律師
上列上訴人因被告等違反藥事法案件，不服臺灣士林地方法院94
年度訴字第617號，中華民國95年7月10日第一審判決（起訴案號
：臺灣士林地方法院檢察署94年度偵字第8237號），提起上訴，
本院判決如下：
    主  文
上訴駁回。
    理  由
一、本案經本院審理結果，認為第一審法院以本案尚不能證明被
    告甲○○犯藥事法第82條第1項、第83條第1項之罪；其代表
    之被告遠瞻生物科技股份有限公司（以下簡稱遠瞻公司），
    自無從依同法第87條之規定，科以同法第 82條第1項所定之
    罰金，因而諭知被告甲○○、遠瞻公司均無罪之判決，認事
    用法均無不當，應予維持，並引用第一審判決記載之理由及
    證據（詳如附件－第一審判決書乙件）。
二、檢察官上訴意旨略以：(一)被告甲○○乃遠瞻公司負責人，對
    該公司之產品當然負有依法令檢驗、品管之義務；且其又係
    留美之藥學碩士，對於所產製、販售之產品應如何達到法令
    規範之要求，應知之甚詳。故其所辯出售之產品含有禁藥成
    份，應係上游廠商原料受污染所致云云，亦無礙於被告對其
    所製造，生產之商品負檢驗、品管義務之違反，被告當然具
    有違反藥事法之故意。(二)被告遠瞻公司於市面所販售之四種
    產品，於其中之一的「雄風（天精源）」產品檢驗出含有添
    加禁藥Yohimbine 成份，其他產品則未驗出該項禁藥成份，
    因此，被告甲○○所辯：行政院衛生署檢驗結果，有些產品
    含有禁藥成份，有些則沒有，可能是產品於生產、包裝過程
    中遭受污染云云，顯係故意混淆事實。(三)遠瞻公司所販售之
    「雄風（天精源）」產品標示成份為「刺五加、西伯利亞人
    參、巴西精力樹、透納樹葉萃取，．．．」其中巴西精力樹
    、透納樹葉萃取均不含育亨賓成份，過期亦不會產生育亨賓
    成份，亦經行政院衛生署藥物食品檢驗局證明在卷。證人江
    榮芳亦到庭證稱，其公司裝填藥品之機械及產製流程是經IS
    SO認證合格之廠商，不可能有污染客戶委託裝填藥品之事，
    足見被告甲○○上開辯解並無發生之可能。(四)被告遠瞻公司
    販售之「雄風「天精源）」產品成份，均無提高性慾或改善
    男性雄風之功能，但該公司竟於產品上宣稱有「恢復青少年
    的生理需求與慾望，男性精子數增加，增強生育能力、重振
    男性雄風，增強性能力」等功效，而育亨賓（Yohimbine）
    即有擴張血管功效，可用來當催情藥，雖可治陽痿，但不當
    食用，可能導致腎衰竭而死亡。顯見遠瞻公司於其所販售之
    「雄風（天精源）」應有添加禁藥育亨賓成份，否則該公司
    之「雄風（天精源）」經行政院衛生署審查通過僅為一般食
    品，根本不具任何醫療上之功效，豈會在廣告上宣稱具有重
    振男性雄風，增強性能力等功效之理，是遠瞻公司所販售之
    「雄風（天精源）」添加有禁藥育亨賓成份，應屬至明云云
    ，指摘原判決不當。
三、本院查：(一)按藥事法第82條第1項及第83條第1項之罪，均以
    行為人「明知」係禁藥而製造、販賣為構成要件，而本件被
    告甲○○是否具有上開法條所規定之「明知」之主觀構成要
    件，仍應依憑積極證據認定之。茲本件依被告甲○○供述之
    原料來源，產製過程，乃至販售流程追查結果，對於系爭「
    雄風（天精源）」產品，是否自原料之來源，即有受到禁藥
    成份Yohimbine污染之可能性，仍有可疑；被告是否確實「
    明知」藥品之原料含有禁 藥Yohimbine成份，而仍執意販入
    、製造、銷售，尚未能使法院達到確信之程度，原審判決對
    於此一重點業已詳其理由及依據。(二)至於遠瞻公司對其產
    品「雄風（天精源）」之功效，是否有誇大不實，要非藥事
    法第82條、83條或87條所規範之事項，因此，尚不能因該項
    產品標榜具有重振男性雄風，增強性能力等功效，即反向推
    論，必然含有某種禁藥成份，且為公司負責人所明知。是本
    件檢察官上訴意旨指摘各項，尚無法使本院推翻第一審判決
    之論述，而為不利於被告之認定，其上訴為無理由，應予駁
    回。
四、據上論斷，應依刑事訴訟法第368條、第373條，判決如主文
    。
本案經檢察官張啟彬到庭執行職務。
中　　華　　民　　國　　96　　年　　2 　　月　　6 　　日
　　　　　　　　　刑事第十六庭審判長法　官 葉騰瑞
　　　　　　　　　　　　　　　　　  法　官 吳鴻章
　　　　　　　　　　　　　　　　　  法　官 楊貴雄
以上正本證明與原本無異。
檢察官如不服本判決，應於收受送達後十日內向本院提出上訴書
狀，其未敘述上訴之理由者並得於提起上訴後十日內向本院補提
理由書（均須按他造當事人之人數附繕本）。
                                    書記官 初玲玲
中　　華　　民　　國　　96　　年　　2 　　月　　7 　　日
